【裁判字號】    97,訴,347
【裁判日期】    971230
【裁判案由】    強盜
【裁判全文】
臺灣花蓮地方法院刑事判決               97年度訴字第347號
公  訴  人  臺灣花蓮地方法院檢察署檢察官
被      告  丙○○
                    （現於臺灣花蓮看守所羈押中）
指定辯護人  蔡文欽律師
被      告  乙○○
                    （現於臺灣花蓮看守所羈押中）
選任辯護人  曾泰源律師
上列被告因強盜案件，經檢察官提起公訴（97年度偵字第3836號
、第3862號），本院判決如下：
    主  文
丙○○共同意圖為自己不法之所有，攜帶兇器，以強暴至使不能
抗拒，而取他人之物，處有期徒刑柒年陸月。扣案之鋁棒壹支沒
收。
乙○○共同意圖為自己不法之所有，攜帶兇器，以強暴至使不能
抗拒，而取他人之物，處有期徒刑捌年。扣案之鋁棒壹支沒收。
    事  實
一、丙○○、乙○○因缺錢花用，兩人竟共同意圖為自己不法所
    有之犯意聯絡，於民國97年8月6日22時許，在丙○○位於花
    蓮縣新城鄉○○○街 3巷23號住處附近謀議至超商強盜財物
    ，嗣於翌日凌晨2時許，乙○○駕駛車牌號碼U9-3560號自小
    客車載丙○○至花蓮縣吉安鄉○○路○段128號「悅來超商」
    約50公尺之轉角處停放後，推由丙○○持乙○○所有放在車
    上之鋁棒 1支進入店內下手強盜，乙○○則留在車上負責接
    應，丙○○進入店內後拿 1瓶飲料到櫃檯佯欲結帳，趁店員
    甲○○打開收銀機時，將預藏在外套衣袖內之鋁棒 1支取出
    ，往甲○○頭部揮擊，甲○○見狀即以左手臂抵擋，致甲○○受有左肘挫傷之傷害，甲○○恐遭繼續遭毆打而不敢抗拒
    躲至收銀櫃檯旁，任由丙○○強行取走收銀機內之現金約新
    臺幣（下同）4200元，丙○○得手後逃離現場坐上乙○○所
    駕駛之自小客車離去，並在車上與乙○○將贓款平分，嗣丙○○於同日16時30分許，為警在花蓮縣花蓮市○○路 250號
    之 2號「全球資訊網咖店」緝獲，並在其身上查獲花用剩餘
    之贓款700元，並循線通知乙○○到案，乙○○則於同年8月
    11日10時許，始至花蓮縣警察局新城分局投案，而偵悉上情
    。
二、案經花蓮縣警察局吉安分局報告臺灣花蓮地方法院檢察署檢
    察官偵查起訴
    理  由
壹、程序部分：
一、按被告以外之人於審判外之言詞或書面陳述，除法律有規定
    者外，不得作為證據；次按被告以外之人於審判外之陳述，
    雖不符合前 4條之規定，而經當事人於審判程序同意作為證
    據，法院審酌該言詞陳述或書面陳述作成時之情況，認為適
    當者，亦得為證據；當事人、代理人或辯護人於法院調查證
    據時，知有第159條第1項不得為證據之情形，而未於言詞辯
    論終結前聲明異議者，視為有前項之同意，刑事訴訟法第15
    9條第1項及第159條之5第1、2項分別定有明文。經查，被害
    人即證人甲○○之警詢筆錄，雖屬警察依其之言詞陳述予以
    記錄製作之文書，原不具證據能力，然既經被告丙○○及辯
    護人於本院審理表示對警詢筆錄之證據能力沒有意見，被告
    乙○○及其辯護人亦同意作為證據，且核上開筆錄內容均係
    一問一答，依證人甲○○自由陳述而作成之狀況，並無不適
    當作為證據之情形，則依前揭規定，上開警詢筆錄自具有證
    據能力。
二、又按刑事訴訟法第159條之3規定：被告以外之人於審判中有
    下列情形之一，其於檢察事務官、司法警察官或司法警察調
    查中所為之陳述，經證明具有可信之特別情況，且為證明犯
    罪事實存否所必要者，得為證據：……四、到庭無正當理由
    拒絕陳述者。則被告以外之人於審判中到庭如無正當理由拒
    絕時，其在司法警察調查中所為之陳述，即非不得做為證據
    ，此乃傳聞法則之例外規定，依「舉重明輕」之法理，被告
    以外之人在審判中到庭如有正當理由可以拒絕陳述，且該被
    告以外之人確實明確表達行使拒絕證言權，而不願意作證時
    ，其在司法警察調查中所為之陳述，如符合前揭「經證明具
    有可信之特別情況，且為證明犯罪事實存否所必要者」，自
    具有證據能力（臺灣高等法院95年度上訴字第1998號判決意
    旨可參）。經查，被告乙○○之辯護人對於共犯丙○○於警
    詢之自白認無證據能力，檢察官及被告乙○○之辯護人並均
    聲請共犯丙○○作證，然被告丙○○依據刑事訴訟法第 181
    條之規定拒絕作證，而本院徵之被告丙○○於警詢時所處之
    情境，係在甫為警查獲，尚未深思其自身及共犯乙○○之利
    害關係之情況下，且未經警刑求或威脅、利誘，就警察提出
    之問題所為之回答，自較具有可信性，且其所述內容較偵查
    中所言更為詳實，亦具有必要性，依前開說明其於警詢中所
    言，自有證據能力。
三、復按被告以外之人於偵查中向檢察官所為之陳述，除顯有不
    可信之情況者外，得為證據，刑事訴訟法第159條之1第 2項
    定有明文，共同被告丙○○於偵查中以證人身分，除關於自
    己部分之陳述外，另關於被告乙○○之陳述，係於供後具結
    所為之陳述，係經檢察官依法訊問，復無其他事證足資認定
    其於檢察官訊問時有受違法取供情事，並無何特別不可信之
    情況，依刑事訴訟法第159條之1第2項規定，自得為證據。
貳、實體部分：
一、上揭事實，業據被告丙○○於警詢、偵訊及本院審理中坦承
    不諱，核與被害人即證人甲○○於警詢中證述之情節大致相
    符，並有搜索、扣押筆錄 1紙、花蓮縣警察局吉安分局扣押
    物品目錄表1紙、店內監視錄影翻拍畫面6張、照片 6張、車
    籍查詢-基本資料詳細畫面1紙、財團法人佛教慈濟綜合醫院
    診斷證明書1紙等附卷可稽，復有共犯乙○○所有之鋁棒1支
    扣案可證，足徵被告丙○○之自白與事實相符，應堪採信。
    至被告丙○○之辯護人辯稱：被告丙○○雖以鋁棒揮打被害
    人之手臂，被害人因害怕而躲在收銀機附近，且鋁棒之威脅
    程度低於刀子，被害人根本沒有想要抵抗，且被告丙○○當
    時未出言恐嚇，被害人應未達到不能抗拒之程度云云，然按
    強盜罪之強暴、脅迫，祇須抑壓被害人之抗拒或使被害人身
    體上、精神上處於不能抗拒之狀態為已足，而綜觀被告丙○○當時持鋁棒朝被害人甲○○之頭部揮擊，被害人立即以左
    手臂抵擋並受傷，且當時店內僅有被害人一人，在徒手且無
    任何反抗工具之情形下，被告丙○○所持之鋁棒又係以金屬
    製成，質地堅硬，以之用力揮擊人之身體，足以使人受傷或
    喪失生命，被害人因內心懼怕再遭毆打而不敢反抗，足認其
    已在身體或精神上均處於不能抗拒之程度，被告丙○○之上
    開犯行應係構成強盜犯行，是被告丙○○之辯護人前開辯護
    意旨，自不足取。
二、被告乙○○雖矢口否認有公訴人所指之上開犯行，辯稱：伊
    當天晚上載被告丙○○到處閒逛，並不知道被告丙○○到超
    商搶錢，伊以為被告丙○○係要到超商打人，如果真的是要
    搶錢，為何要開自己的車前往？伊在警詢時稱沒有在超商附
    近等被告丙○○上車，係因為不想解釋太多，以免越描越黑
    ，以為作完筆錄就可以回家云云，然查：
（一）被告乙○○如何提議至超商強盜財物、載被告丙○○至悅
      來超商、提供鋁棒給被告丙○○為強盜之兇器、在超商外
      面接應被告丙○○離去、兩人在車上平分贓款等情節，均
      據同案被告丙○○於警、偵訊時指述綦詳，復於移審本院
      調查時堅稱係被告乙○○提議到超商強盜財物等語明確，
      嗣被告丙○○雖於本院準備程序中改稱：因害怕，所以在
      警局作筆錄時，才說乙○○也有參與，事實上，不關乙○○的事云云，惟被告丙○○所涉犯強盜罪之刑責不因其有
      無供述被告乙○○是否有參與而得減輕，且警方查獲被告
      丙○○時，亦不知被告乙○○也有參與本件強盜犯行，警
      方自無強迫被告丙○○供述另有他人參與之理，亦應無害
      怕而誣告被告乙○○之可能，足見被告乙○○參與本件強
      盜犯行應係被告丙○○主動供出，此已據被告丙○○於本
      院供稱：「我被抓到後因為我跟警察講說是乙○○叫我去
      搶的，警察叫我打電話給乙○○」等語（見本院卷第 139
      頁）可證。況被告丙○○於距離案發時已經過一段時間後
      ，於檢察官偵訊時及本院訊問時，仍堅稱被告乙○○也有
      參與，此絕非害怕才亂說而可解釋。又被告丙○○於本院
      審理時先稱：當天將搶得的錢買啤酒、香菸及「戰魂」線
      上遊戲點數卡，點數卡花了快 3千元，都有儲值云云（見
      本院卷第 137頁），隨又改稱：不知買幾張儲值卡，忘記
      儲值多少錢，酒好像買比較多云云（見本院卷第 142頁）
      ，前後之供述並不一致，然被告丙○○自當日凌晨 2時許
      搶得約4200元至當日下午 4時30分許為警查獲時，在其身
      上僅扣得 700元之贓款，若以被告丙○○所稱：酒好像買
      比較多而論，則其至少買了1、2千元的啤酒，衡諸一般常
      情，被告自不可能一個人在短短數小時內就喝掉1、2千元
      之啤酒，且還在網咖店上網玩線上遊戲，其供述顯與常情
      有違，足見其於本院審理時就贓款如何花用之供述，前後
      不一且與常情不符，應係為了規避其將贓款與被告乙○○
      平分之事實。又被告丙○○、乙○○為朋友關係，彼此並
      無仇隙等情，此據被告丙○○於偵訊時供述明確（見97年
      度偵字第3836號偵查卷第30頁），若被告乙○○確無參與
      ，被告丙○○應無故意陷害被告乙○○之理，是其於本院
      準備程序、審理時翻異前詞，改稱：被告乙○○未參與此
      次強盜犯行云云，顯係迴護被告乙○○之不實供述，不足
      為採。
（二）又查，被告乙○○經警通知主動到案後，於警詢、檢察官
      偵訊及檢察官向本院聲請羈押時，均辯稱：伊開車載被告
      丙○○到超商後，即先行開車離開，並不知被告丙○○係
      要去搶超商云云，嗣於自白狀中始坦承有在超商附近等被
      告丙○○上車云云，然若被告乙○○自始均不知被告丙○○當時到超商係為強盜財物，何以於警、偵訊時均謊稱：
      先行開車離開云云，可見其早已知悉被告丙○○至超商之
      目的，且其經本院羈押後，仍於檢察官偵訊時謊稱：被告
      丙○○下車後，伊馬上就離開，沒有在那裡等云云（見97
      年度偵字第3862號偵查卷第32頁），此與其辯稱在警局製
      作筆錄時，係為避免招惹麻煩而想早點回家，而為如此之
      供述云云，顯然不符。又參以被告丙○○於檢察官偵訊時
      證稱：「（被害人稱被你搶走約 5千元，有無意見？）我
      搶到之後，馬上跑到車上，在車上點了一下，約4200元」
      、「（搶了4200元後，如何分錢？）對分，我一半，乙○○一半」等語（見97年度偵字第3836號偵查卷第10頁），
      足見被告丙○○曾在被告乙○○駕駛之自小客車數錢，並
      分一半贓款給被告乙○○，被告乙○○辯稱：並不知被告
      丙○○去超商搶錢云云，應係卸責之詞，不足為採。至證
      人丁○○於本院審理時固證稱：喝酒當天被告丙○○有告
      訴伊因身上沒有錢，想要去搶超商云云，然關於喝酒當天
      是否為被告丙○○所犯本件強盜犯行當天，證人丁○○則
      證稱：不清楚被告是哪一天去搶劫等語（見本院卷第 130
      頁、第 132頁），則被告乙○○先向被告丙○○提議行搶
      後，被告丙○○才告訴證人丁○○想要搶銀行之情形亦非
      無可能，是證人丁○○並無法證明究竟是被告丙○○或被
      告乙○○提議要去搶超商，況究竟是何人先提議要去搶超
      商，亦不影響被告二人確有共同強盜之犯意聯絡與行為分
      擔之犯行。
（三）綜上所述，被告二人共同謀議強盜，由被告乙○○駕駛自
      小客車載被告丙○○至「悅來超商」後，並提供鋁棒給被
      告丙○○為強盜之工具，再由被告丙○○至該超商強盜財
      物，被告乙○○留在車上負責接應，並朋分贓款之強盜犯
      行，已事證明確，均應依法論科。
三、按攜帶兇器竊盜罪，係以行為人攜帶兇器竊盜為其加重條件
    ，此所謂兇器，其種類並無限制，凡客觀上足對人之生命、
    身體、安全構成威脅，具有危險性之兇器均屬之，且祇須行
    竊時攜帶此種具有危險性之兇器為已足，並不以攜帶之初有
    行兇之意圖為必要（最高法院30上字第1240號、79年臺上字
    第5253號判例意旨可資參照）。經查，扣案之鋁棒 1支係以
    金屬材質製成，質地堅硬，客觀上足對人之生命、身體、安
    全造成危害，而屬兇器。又犯強盜罪，於實施強暴行為之過
    程中，如別無傷害之故意，而致被害人受有傷害，乃施強暴
    之當然結果，不另論傷害罪，是被害人左手肘所受之傷害，
    並無證據證明係被告丙○○另行起意而為傷害之行為所致，
    應認係被告丙○○強盜之強暴行為所致，故不另負傷害罪責
    。核被告二人共同謀議強盜財物，並由被告乙○○提供該鋁
    棒供被告丙○○至超商強盜他人財物之所為，均係犯刑法第
    330條第1項之加重強盜罪。被告二人就上開強盜犯行間，有
    犯意聯絡及行為分擔，均為共同正犯。爰審酌被告二人年輕
    力壯，不思努力工作謀生，竟持兇器至超商強盜財物，並毆
    傷超商店員，嚴重敗壞社會治安，更造成被害人身心極大之
    恐懼，惡性重大，且迄未與被害人和解，被告丙○○犯後雖
    坦承犯行，但於本院審理時又迴護被告乙○○，毫無悔意，
    另被告乙○○自始飾詞否認犯行，態度不佳等一切情狀，分
    別量處如主文所示之刑，以示懲儆。至檢察官於起訴書中對
    被告丙○○、乙○○分別求處有期徒刑8年、9年，固非無見
    ，然被告二人前均無科刑及執行紀錄，有卷附之臺灣高等法
    院被告前案紀錄表可稽，素行堪稱良好，是本院審酌上情後
    ，認檢察官之上開求刑尚嫌過重，併此敘明。
四、再按刑法第38條第 3項係規定「犯人」所有供犯罪所用之物
    ，得宣告沒收，並非規定屬「被告」所有之物，始得宣告沒
    收，而共同正犯於意思聯絡範圍內，組成一共犯團體，團體
    中之任何成員均為「犯人」，供犯罪所用之物，只要屬於「
    犯人」所有，均得宣告沒收，不以必屬於本件被告所有者為
    限（最高法院92年度臺上字第 787號判決意旨參照）。是扣
    案之鋁棒 1支雖係被告乙○○所有之物，然屬被告二人共犯
    案之鋁棒 1支雖係被告乙○○所有之物，然屬被告二人共犯
    本案犯罪所用之物，是依上開說明，均應依刑法第 38條第1
    項第2款之規定宣告沒收。另扣案之藍色外套1件、黑色T恤1
    件、綠色長褲 1件，均係屬一般日常穿著衣物，尚難認前開
    物品係供被告丙○○犯本件強盜所用之物；另扣案之贓款70
    0 元雖為被告二人因本案強盜而取得之財物，然該贓款非屬
    被告二人所有，均不另就此為沒收之諭知。
據上論斷，應依刑事訴訟法第299條第1項前段，刑法第28條、第
330條第1項、第38條第1項第2款，判決如主文。
本案經檢察官張立中到庭執行職務。
中    華    民    國    97    年    12    月    30    日
                  刑事第三庭    審判長法  官  李世華
                                      法  官  湯國杰
                                      法  官  許乃文
以上正本證明與原本無異。
如不服本判決應於收受送達後10日內向本院提出上訴書狀，並應
敘述具體理由。其未敘述上訴理由者，應於上訴期間屆滿後20日
內向本院補提理由書 (均須按他造當事人之人數附繕本)「切勿
逕送上級法院」。告訴人或被害人如對於本判決不服者，應具備
理由請求檢察官上訴，其上訴期間之計算係以檢察官收受判決正
本之日期為準。
中    華    民    國    97    年    12    月    30    日
                                      書記官
附錄本判決論罪之法律條文：
中華民國刑法第330條：
犯強盜罪而有第321條第1項各款情形之一者，處7年以上有期徒
刑。
前項之未遂犯罰之。


司法院資訊處製作；財團法人民間司法改革基金會備份。
